臺灣桃園地方法院交通事件裁定　　　　　　　　　　九十二年度交聲字第五四一號
　　原處分機關　交通部公路總局新竹區監理所桃園監理站
　　異　議　人　桃宏交通股份有限公司
　　代　表　人　甲○○
右列受處分人因違反道路交通管理處罰條例案件，對於原處分機關交通部公路總局新
竹區監理所桃園監理站民國九十二年十二月二日所為之處分（原處分案號：桃監裁三
字第裁五二—Ｃ00000000號），聲明異議，本院裁定如左：
    主  文
異議駁回。
    理  由
一、原舉發及處分意旨略以：異議人即受處分人桃宏交通股份有限公司所屬司機游水
    旺於民國九十二年八月二十三日凌晨二時三十分許，駕駛異議人所有之二Ｊ－０
    八五號營業貨運曳引車，其上載運瀝青重四十點一六公噸，通過台北縣汐止市車
    輛總重限制為二十公噸之南陽大橋，超重二十點一六公噸，違反道路交通管理處
    罰條例第二十九條之二第三項規定，而裁處受處分人罰鍰新臺幣（下同）七萬三
    千元，並記汽車違規紀錄一次。
二、異議意旨略以：異議人即受處分人桃宏交通股份有限公司所屬司機游水旺於九十
    二年八月二十三日凌晨二時三十分許，駕駛異議人所有之二Ｊ－○八五號營業貨
    運曳引車，（沿台北縣汐止市○○路由汐止往南港方向），行至載重限制為二十
    公噸之南陽大橋前，尚未上橋之際，為警攔查並指示游水旺駕車通過南陽大橋，
    前往附近「大友瀝青場」過磅結果，該車總重為四十點一六公噸，警員即指游水
    旺駕車通過橋樑時，載重超過橋樑限重二十點一六公噸，而予舉發。惟游水旺係
    在南陽大橋前為警攔停，並未上橋，係警員將游水旺攔停後，始指引游水旺通過
    南陽大橋，至「大友瀝青場」過磅。是故，異議人之違規情事，充其量不過為車
    輛載重超過該車核定之總重量五點一六公噸（該車載重限制為三十五公噸），並
    非超過所行駛橋樑之載重限制，警員之舉發顯有違誤。詎原處分竟仍依警員舉發
    意旨，據以裁處異議人罰鍰七萬三千元，並記汽車違規紀錄一次，其裁決顯然違
    法，應予撤銷云云。
三、按「汽車裝載貨物超過所行駛橋樑規定之載重限制者，處汽車駕駛人罰鍰，其應
    歸責於汽車所有人時，除依第三項處汽車所有人罰鍰及記該汽車違規紀錄一次外
    ，汽車駕駛人仍應依第六十三條第一項第二款規定記違規點數二點」、「有前二
    項規定之情形者，應責令改正或當場禁止通行，並處新臺幣一萬元罰鍰，超載十
    公噸以下者，以總超載部分，每一公噸加罰新臺幣一千元；超載逾十公噸至二十
    公噸以下者，以總超載部分，每一公噸加罰新臺幣二千元；超載逾二十公噸至三
    十公噸以下者，以總超載部分，每一公噸加罰新臺幣三千元；超載逾三十公噸者
    ，以總超載部分，每一公噸加罰新臺幣五千元。未滿一公噸以一公噸計算」，道
    路交通管理處罰條例第二十九條之二第二項、第三項分別定有明文。
四、經查：
（一）異議人桃宏交通股份有限公司所有之二Ｊ－○八五號營業貨運曳引車，於上開
      時間、地點，載重四十點一六公噸，行駛於限重二十公噸之南陽大橋，超重二
      十點一六公噸之違規事實，業經證人即舉發警員鍾尚儒於本院調查中證稱：「
      （當天情形？）那天我和另一位同事巡邏，行經南陽大橋，發現異議人的大貨
      車，已經駛向南陽大橋‧‧‧（問：你們攔他時，車輛是否已經上橋？）上橋
      了，已經過橋墩，但還沒有到一半，一般我們看到這種車，如果還沒有上橋，
      我們會勸他轉向，但本件車子已經上橋，違規事實很明顯，我當時是服巡邏勤
      務」等語（本院九十二年十二月二十四日筆錄），並經證人當庭繪製舉發時相
      關車輛位置之現場草圖無誤，有該草圖附卷可稽。又上開曳引車經警員會同司
      機游水旺過磅結果，該車載重四十點一六公噸，而南陽大橋之載重限制則為二
      十公噸之事實，除經證人鍾尚儒、游水旺分別證述屬實之外，並有載明「會同
      司機丈量為四十點一六噸，超載」之台北縣政府警察局舉發違反道路交通管理
      事件通知單一份、南陽大橋轉彎入橋處標示總重限制二十公噸及南陽大橋橋面
      現場相片共八張附卷可稽。
（二）證人即本件違規車輛駕駛人游水旺雖於本院調查中證稱：「（問：你在哪裡被
      攔下？）南陽大橋紅綠燈下面，當時我還沒有上橋‧‧‧警察是逆向過來攔我
      ，他說我超載，我當時車子在停等紅綠燈，警察不是放哨在路邊攔檢‧‧‧」
      云云（本院九十二年十二月二十四日筆錄），並當庭繪製本件舉發時相關車輛
      位置之現場草圖為證。目擊證人郭志銘亦於本院調查中證稱：「我當時跟在異
      議人車子後面，約離二、三百公尺，我跟游水旺是同路，同時去木柵載柏油‧
      ‧‧游水旺車輛被攔停的地點，我標示在圖上。（問：游水旺被攔下後，他有
      無用無線電叫你？）有，他說他剛轉過去，警察就攔他下來了，叫我不要走，
      我就直行大同路，迴轉原路走中興路往大友瀝青場」云云（本院九十三年二月
      六日訊問筆錄），而由郭志銘手繪之現場草圖，並對照現場照片以觀，依郭志
      銘所述，則游水旺駕駛之違規車輛，已通過紅綠燈從大同路右轉，在轉彎處為
      警員攔停。然本件游水旺駕駛之違規車輛，究係在大同路停等紅綠燈尚未右轉
      上橋前，即為警攔停？抑或已經通過紅綠燈，自大同路右轉上橋之際，為警攔
      下？對此攸關本件違規事實是否成立之重要爭點，渠等所述明顯出入甚大，顯
      難遽信。再者，游水旺在本院調查時先稱略以：伊在（大同路）停等紅綠燈時
      ，為警攔停云云，已如前述，而其於本院九十三年二月六日調查時，在場聽聞
      郭志銘前開證詞後，則改稱：「我被警察攔停的位置在轉角紅綠燈下面，那裡
      還不算上橋‧‧‧」云云，有該次筆錄在卷可參，不僅可認游水旺所述前後反
      覆，且足認游水旺此後所言，明顯為配合郭志銘陳述之詞，二人彼此不無勾串
      之虞。佐以證人游水旺本即為本件違規車輛之駕駛人，與本件違規情事有利害
      關係，證人郭志銘則係在舉發當時，與游水旺分別駕駛營業貨運車載送瀝青，
      前往「大友瀝青場」下貨之同路司機，游水旺在為警攔停之際，猶即以無線電
      通報郭志銘不要上橋，足認游水旺與郭志銘關係匪淺，渠等所述均不無偏頗之
      虞。綜上，證人游水旺、郭志銘二人所述，既有如上瑕疵，應為避重就輕之詞
      ，均不足採信。
（三）異議人雖辯稱略以：「（游水旺指其並未上橋，警員則指稱游水旺已經上橋約
      三分之一），以合理的推論，南陽大橋之路幅不適合於橋上設站攔檢，且依道
      路交通管理處罰條例規定，亦不得於橋上停車，可見警員所述不實，游水旺應
      該是在南陽大橋橋頭前即已被警員攔下，再按警員指示過橋。故本件充其量僅
      係車輛載重超過車輛本身限重，並非超過所行駛之橋樑限重」云云（見九十二
      年十二月二日異議狀）。然查，本件警員係在巡邏時途經南陽大橋，發現游水
      旺駕車通過橋面，遂攔停盤檢一節，已經證人鍾尚儒證述無誤，即游水旺亦指
      稱警車係臨時逆向前來取締等語，均如前述，衡諸本件舉發當時，係凌晨二時
      三十分之深夜，過往人車勢必甚少，警員縱在南陽大橋橋上攔停游水旺，亦不
      至阻礙交通，換言之，警員在舉發時間、地點，非不可能在橋面上攔停游水旺
      ，故鍾尚儒所述，並無異常。是故，異議人推論因南陽大橋橋上不能停車或設
      站攔檢，故游水旺不可能在橋上為警攔停云云，其推論基礎與事實不符，並無
      可取。至於本院如何採擇鍾尚儒、游水旺、郭志銘等人證詞，已經本院詳述理
      由如前。不僅如此，觀諸郭志銘前稱：「游水旺被攔下後，有用無線電通知我
      ，叫我不要再上橋，我就直行大同路，迴轉原路走中興路往大友瀝青」等語，
      設非游水旺、郭志銘二人原先即計畫駕車通過南陽大橋前往大友瀝青場，則游
      水旺為警攔停後，何需通知郭志銘改道？郭志銘且係原路迴轉，另循中興路前
      往大友瀝青場？於此，益足徵游水旺、郭志銘所述，有避重就輕之情形，尤顯
      鍾尚如之指述較為可信。是故，異議人所辯，應無可採。
（四）綜上，本件違規情事，已可認定。
五、綜上，原處分機關因認異議人所屬之上揭貨運曳引車，於舉發時間通過橋樑，而
    有載重超過橋樑限重之情事，有違道路交通管理處罰條例第二十九條之二第二項
    規定，據以裁罰異議人罰鍰七萬三千元，並記汽車違規記錄一次，經核並無不合
    。異議意旨以上揭車輛僅係超重，並未通過橋樑云云置辯，為無理由，應予駁回
    。爰裁定如主文。
據上論斷，應依道路交通案件處理辦法第十九條，裁定如主文。
中        華        民        國    九十三    年    二    月    二十    日
                                  臺灣桃園地方法院交通法庭
                                      法  官    陳彥宏
右正本證明與原本無異。
如不服本裁定，應於送達後五日內，向本院提出抗告狀。
                                      書記官    翁其良
中        華        民        國    九十三    年    二    月    二十五  日
